臺灣臺中地方法院刑事判決　　　　　　　93年度易字第2776號
公　訴　人　臺灣臺中地方法院檢察署檢察官
被　　　告　壬○○
　　　　　　甲○○
　　　　　　庚○○
共　　 同　 陳鴻謀律師
選任辯護人
上列被告等因竊盜案件，經檢察官提起公訴（93年度核退偵字第
240號），本院判決如下：
    主    文
壬○○、甲○○、庚○○均無罪。
    理    由
一、公訴意旨略以：被告壬○○係設於臺中縣清水鎮○○里○○
    路八之五二號「鼎隆實業股份有限公司」（下稱鼎隆公司）
    負責人，基於意圖為自己不法所有之犯意，於民國九十三年
    一月三日，分別以每日新臺幣（下同）一千六百元、六千元
    之工資僱用具共同犯意聯絡之甲○○駕駛挖土機、庚○○駕
    駛七Ｕ－○八九號大貨車，自當日八時許起，在臺中縣清水
    鎮○○段第二一四八之三地號國有土地上（下稱系爭土地）
    ，由甲○○駕駛鼎隆公司之挖土機盜採該地號土地之砂石，
    交由庚○○所駕駛前揭大貨車載往鼎隆公司之砂石場加工處
    理，總計約二十台車，經砂石場加工碎解出售而獲取不法利
    益。嗣於同日十四時許，為警在上開地點當場查獲，並扣得
    挖土機一部及車號七Ｕ─○八九號大貨車一輛，因認被告壬○○、甲○○、庚○○三人均涉犯刑法第三百二十條第一項
    之竊盜罪嫌云云。
二、按犯罪事實應依證據認定之，無證據不得認定犯罪事實；不
    能證明被告犯罪或其行為不罰者，應諭知無罪之判決，刑事
    訴訟法第一百五十四條第二項、第三百零一條第一項分別定
    有明文。又認定犯罪事實所憑之證據，雖不以直接證據為限
    ，間接證據亦包括在內；然而無論直接或間接證據，其為訴
    訟上之證明，須於通常一般之人均不致有所懷疑，而得確信
    其為真實之程度者，始得據為有罪之認定，最高法院七十六
    年度臺上字第四九八六號著有判例可資參照。再刑事訴訟法
    第一百六十一條已於九十一年二月八日修正公布，修正後同
    條第一項規定：檢察官就被告犯罪事實，應負舉證責任，並
    指出證明之方法。因此，檢察官對於起訴之犯罪事實，應負
    提出證據及說服之實質舉證責任。倘其所提出之證據，不足
    為被告有罪之積極證明，或其闡明之證明方法，無從說服法
    官以形成被告有罪之心證，基於無罪推定之原則，自應為被
    告無罪判決之諭知（最高法院九十二年臺上字第一二八號判
    例意旨參照）。本案公訴人認被告三人涉有上開竊盜罪嫌係
    以：（一）被告壬○○坦承上揭事實不諱。（二）被告甲○○、庚○○坦承駕駛挖土機、大貨車在前揭時、地挖取土石
    或載運土石至鼎隆公司處理之事實。（三）被告甲○○、庚○○雖均供稱係為整地而挖取土石，並均自承所挖取之土石
    係載運至鼎隆公司處理，衡諸常情，整地係將高處土方挖除
    載運至低處填土，以利地貌平整，焉有將所挖取土石載至鼎
    隆公司加工處理銷售之理？（四）依現場照片所攝觀之，盜
    採砂石所在與鄰地比較，原來地貌並無突出或低窪現象，反
　　因盜採結果，使該處地貌較鄰地低窪，並呈現凹洞現象，焉
　  有整地結果反使地形更形低窪之理？（五）被告甲○○、庚○○前已辯稱係因整地而挖取、載運砂石，然被告甲○○、
    庚○○若與被告壬○○無犯意聯絡，焉有將挖取砂石載至被
    告經營鼎隆公司加工處理並銷售之理？顯見被告甲○○、庚○○所辯，顯係事後卸責之詞，不足採信。（六）此外，復
    有九十三年一月三日勘查紀錄、現場照片十四張、法務部調
    查局臺中市調查站九十三年九月二十日中廉字第○九三六○
    三○七六一○號函及所檢附附件在卷可稽等，為其論據。
三、訊據被告壬○○及庚○○對於上揭事實，除渠等所挖走之砂
    石係屬國有及渠等所挖走之土石數量有達二十台車等節外，
    餘均直承不諱，且均堅決否認有何竊盜犯行，除均辯稱：挖
    走之砂石數量應僅十餘台車外，被告壬○○並辯稱：系爭土
    地原係己○○所承租，並早於六十年代開始即供堆置砂石使
    用。伊於八十二年間向己○○購買使用權後，仍用來供鼎隆
    公司堆置砂石，鼎隆公司僱請甲○○、庚○○挖回鼎隆公司
    之砂石，均係鼎隆公司前向簡坤白所購買之砂石，並非國有
    砂石，伊並無竊取國有砂石行為等語；被告庚○○且辯稱：
    壬○○叫伊開砂石車去載本案砂石時說是要整地，整平後要
    耕種等語。又被告甲○○雖於本院最後審理期日經合法傳喚
    無正當理由未到庭，惟其於本院行準備程序時及先前審理時
    ，對於上揭事實，除伊所挖走之砂石係屬國有及伊所挖走之
    土石數量有達二十台車等節外，餘均供承不諱，且堅決否認
    有何竊盜犯行，辯稱：渠等挖走之砂石數量應僅十餘台車，
    當初壬○○是請伊去整地，因為土地有砂石堆置，伊看到旁
    邊有水溝，且因須挖地三十公分以上，才有辦法覆蓋土壤，
    才有辦法耕種，伊才挖約七十公分的深度等語。
四、經查，被告三人確有於上開時地共同載運上揭砂石至鼎隆公
    司之砂石場加工處理之事實，業據被告三人於警詢及偵審中
    坦承不諱，並有九十三年一月三日勘查紀錄、現場照片十四
    張、法務部調查局臺中市調查站九十三年九月二十日中廉字
    第○九三六○三○七六一○號函及所檢附附件在卷可稽，已
    足認定。茲應審究者，係被告三人所載走之上揭砂石是否為
    他人所有之砂石。查：
(一)證人即財政部國有財產局臺灣中區辦事處人員戊○○於審理
    中結證稱：系爭土地是國有地，原本是由臺灣土地銀行代營
    ，後來移交給國有財產局，八十七年移交之後就開始由伊承
    辦，直到九十三年四月十九日為止。系爭土地移交回來之後
    ，伊並沒有做過任何勘查，後來才知道是砂石廠在使用，至
    於勘查情形要問勘查課。本件系爭土地究係遭盜採或被佔用
    ，伊也不清楚等語；證人辛○○於審理中結證稱：系爭土地
    是由國有財產局管理，由伊任承辦人，負責土地之管理，當
    發現國有土地遭佔用時，會通知佔用人停止使用，恢復原狀
    ，繳納補償金，是由勘測課通知伊，伊再繼續辦理。系爭土
    地不是砂石地，是田地。伊曾於九十三年二月本案案發之後
    至現場會勘，地目登載是田地，實際上是從事砂石廠使用。
    九十三年偵字第一一○二號偵查卷第十八頁至二十四頁照片
    所示之砂石，是否屬於原來土地上面的砂石伊不清楚，該地
    原來的土質是否就是這樣的土質伊也不知道。但是九十二年
    十月之前勘測課丙○○有去過現場，當時勘查現況時是土質
    地、堆置土石，丙○○目前還在勘測課等語。再證人即九十
    三年一月三日參與會勘之警員乙○○於本院會同檢察官、被
    告、選任辯護人至現場勘驗時證稱：伊當初來現場時，現場
    情形即如九十三年度偵字第一一○二號偵查卷第十八至二四
    頁照片所示等語；證人丙○○則證稱：現場確為國有土地無
    誤，但因管轄範圍很大，有人檢舉時才會至現場查看，伊曾
    在九十二年十月十三日來看過現場等語，嗣並提出九十二年
    十月十三日勘驗現場之照片 (見本院卷第一五○至一五三頁
    ) 。且核諸該等九十二年十月十三日勘驗現場之照片，非唯
    無法據以看出被告三人所載運之砂石是否為系爭土地上原來
    之砂石而屬國有砂石，且依本院卷第一五三頁右下方照片以
    觀，該地之土石顏色略呈紅褐色，顯與九十三年度偵字第一
    一○二號偵查卷第十八至二四頁照片所示砂石顏色 (約呈灰
    色)有間，亦有該等照片可供比對。再者，經本院函詢財政
    部國有財產局臺灣中區辦事處結果，該處亦覆稱：系爭土地
    為該處經管之國有土地，前委託臺灣土地銀行代營，該行代
    營期間以「耕地」出租予己○○，依土銀繕造之清冊記載，
    租期於八十五年十二月三十一日屆滿，惟承租人涉違約，未
    換約。嗣依臺中縣清水鎮公所函送九十三年一月三日會同分
    局及鼎隆砂石場現場會勘紀錄及本處於九十三年二月十六日
    派員複勘結果，二一四八之三地號內一千二百平方公尺，原
    己○○耕地承租範圍已為鼎隆砂石場佔用作「砂石場、土石
    場」，有關鼎隆砂石場占用二一四八之三、二一四八之一、
    二一四八之二地號作為「砂石場、土石場」使用部分，該處
    已以九十三年一月二十日臺財產中改字第○九三○○○○五
    五七號函移請臺中市調查站依法偵辦，並已通知鼎隆公司應
    立即停止使用，自行清除地上物後通知該處複勘。又本案土
    地並非砂石地，而係於九十二年十月間，派員勘查結果，發
    現有遭堆置土石情事，故以上開函文移請臺中市調查站依法
    偵辦。且系爭土地地目確為「田」等情，有該處九十四年二
    月十八日臺財產中改字第○九四○○○一五○二號函、同年
    三月二十五日臺財產中改字第○九四○○○六二二九號函及
    土地登記謄本各一份在卷可稽 (見本院卷第七四頁、第七八
    頁第八○頁)。此外，臺中縣清水地政事務所以九十四年五
    月二十六日清地測字第○九四○○○九二○九號函覆本院稱
    ：系爭土地之地目為「田」，至於該地地質為何？是否為砂
    石地，因非該局職掌，故無從查覆，職掌機關應為臺中縣清
    水鎮公所等語，嗣臺中縣清水鎮公所又將本院請求查覆之上
    開問題以九十四年六月十七日清鎮農字第○九四○○一○七
    三三號函移回財政部國有財產局臺灣中區辦事處查覆，而財
    政部國有財產局臺灣中區辦事處於九十四年六月二十九日則
    又以臺財產中改字第○九四○○一六六二三號查覆本院稱：
    系爭土地前已說明地目為田，非為砂石地等語，有各該函文
    及本院公務電話紀錄在卷可按 (見本院卷第一一七頁、一二
    ○頁、一二七、一三九頁)。是系爭土地既非砂石地，則被
    告三人在系爭土地上所載運之砂石，是否屬國有砂石，即非
    無疑。
(二)被告壬○○於九十三年一月三日警詢中即供稱：「（「鼎隆
    實業股份有限公司」雇用「庚○○」及「甲○○」在台中縣
    清水鎮○○段二一四八之三地號開採砂石，是否有向該主管
    機關申請核准？）該地是本公司向國有財產局承租之土地，
    『是用來堆置土石的場所』，沒有申請。」等語；於九十三
    年二月二十七日警詢中供稱：「（清水鎮○○段二一四八之
    三地號你是向何人承租？有無申請開採砂石？）該地號是我
    向國有財產局承租，我是將『原堆置在該地號上之砂石』清
    運至我所經營之鼎隆砂石場碎解成砂石，並無開挖之情事。
    」等語；於九十三年八月十日偵查中供稱：「（你何時開始
    佔用二一四八之一、之二、之三的國有土地？）八十一年開
    始我入主當鼎隆公司的負責人，當時該土地上就搭建有鐵皮
    的棚房及設置砂石場的砂石。」等語，核與證人己○○於審
    理中結證：伊從七十七年間起向國有財產局承租系爭土地，
    約定租用期間到八十五年十二月三十一日為止。伊使用系爭
    土地期間，係用來堆置鼎隆公司的砂石，那段期間鼎隆公司
    是由伊經營，伊約在八十二年時把鼎隆公司賣給壬○○，之
    後系爭土地即均由壬○○使用。伊於七十七年承租系爭土地
    時，該地原是供耕種、種田使用，地目為國有田地，當時旁
    邊原本就有水溝，且系爭土地之地勢原來就比水溝低約至少
    四、五十公分，因為當時是靠該條水溝來灌溉。伊租用系爭
    土地後尚有耕種一年，之後即用來堆置砂石，開始堆置砂石
    前，伊且有先往下開挖直至挖到表皮為止才堆置砂石。伊將
    鼎隆公司賣給壬○○，並將系爭土地交予壬○○使用時，系
    爭土地上堆置的砂石約有二、三米高，伊且有告訴壬○○系
    爭土地之租期僅至八十五年十二月三十一日為止，至於壬○○之後有無繼續承租，伊並不清楚。本案現場照片上所示地
    上的砂石並非原來土地的砂石，當初伊為了堆置砂石去整地
    有挖到表皮，當時表皮上面土石的情況和照片上的砂石情況
    不同，照片上的砂石是河川運來的砂石，不是系爭土地原來
    砂石等語情節相符。
(三)又位於臺中縣清水鎮○○段如附表所示地號之榮豹砂石場因
    停業約二年，該場負責人王振輝接獲有關機關通知拆場並將
    該地回復原貌，遂於九十二年一月二十五日，以五十萬元代
    價，委託簡坤白清理場地中之壩頭及零星堆料（壩頭係供砂
    石車倒料入砂石選洗機器之高台，與零星堆料共約六千立方
    公尺)。嗣簡坤白即利用清理壩頭堆料之名義，自「九十二
    年一月十四日至同年月三十日間某日起」，僱用不知情挖土
    機及砂石車司機多人，趁機盜挖逾越前揭壩頭及零星堆料外
    之該地土石，以每立方公尺二百二十元至二百元不等之價格
    ，運往約二公里外，出售予不知情之鼎隆公司，期間，歷經
    臺中縣清水鎮公所、臺中縣政府、新生局單位發函多次，要
    求儘速回復土地耕作原貌，切勿挖取土石或違規使用。詎簡
    坤白置若罔聞，反於「九十二年三月十六」日起加速盜採土
    石外運出售予鼎隆公司，並於是日以每日一萬二千元代價，
    僱用不知情之陳東芳駕駛挖土機盜挖該地土石，供不詳姓名
    年籍之砂石車司機載運至鼎隆公司。嗣於「九十二年四月七
    日」為警當場查獲陳東芳正挖取該地土石，供不知情之砂石
    車司機丁○○、高清瑞、紀得勝、邱為睿、楊武雄等人駕駛
    砂石車載運至鼎隆砂石場，計至九十二年四月十一日止，盜
    挖面積約二點○二二三公頃，盜挖砂石數量約二萬零二百四
    十點五立方公尺等節，業經臺灣高等法院臺中分院以九十三
    年度上易字第一二八一號審認無訛，於九十三年十二月三十
    一日判處簡坤白罪刑在案，有該刑事確定判決書一份在卷可
    稽，並經本院調取該案刑事案卷核閱無訛。又證人丁○○於
    警詢及本院審理中結證稱：伊曾在九十二年四月七日在臺中
    縣清水鎮○○段壩頭邊，載運砂石到鼎隆砂石場，當時是由
    簡坤白僱用伊，開始載運當天即為警查獲，當日伊載運砂石
    到鼎隆砂石場去置放前，現場已有堆置一些砂石，伊有帶同
    警察至伊堆置砂石之現場，並有拍照，臺中縣清水鎮○○段
    第二一四八之三地號即為伊駕駛砂石車堆置砂石之處等語，
    並有照片四張在卷可稽 (見本院卷第二○六至二○七頁)。
    準此，被告壬○○辯稱：本案伊所載運之砂石原本即為鼎隆
    公司所有等語，應非虛詞。此外，復查無其他積極證據足認
    本案檢察官所起訴遭盜取之砂石並非鼎隆公司所有，即難遽
    認被告三人犯有檢察官起訴之竊盜罪行。綜上所述，本案既
    不能證明被告三人犯罪，揆諸首開說明，即應為被告三人無
    罪之諭知，以免冤抑。
四、法院認為應科拘役、罰金或應諭知免刑或無罪之案件，被告
    經合法傳喚無正當理由不到庭者，得不待其陳述逕行判決，
    刑事訴訟法第三百零六條定有明文。查，被告甲○○經本院
　　合法傳喚，無正當理由而不到庭，有本院送達證書在卷可稽
  　，且本院認被告甲○○部分為應諭知無罪之案件，依上述規
    定，爰不待被告甲○○陳述逕行判決，附此指明。
據上論斷，應依刑事訴訟法第三百零一條第一項、第三百零六條
，判決如主文。
中　　華　　民　　國　　94　　年　　12　　月　　30　　日
               臺灣臺中地方法院刑事第十庭
                     審判長法  官  郭瑞祥
                           法  官  黃炫中
                           法  官  江奇峰
上正本證明與原本無異。
如不服本判決，應於判決送達後十日內向本院提出上訴狀，上訴
於臺灣高等法院臺中分院 (須附繕本)。
中　　華　　民　　國　　94　　年　　12　　月　　30　　日
                           書記官  何俞瑩
附表：臺中縣清水鎮○○段
１、二三八二
２、二四四七
３、二四四八
４、二四四九
５、二四五０
６、二四五一
７、二四五二
８、二四五三
９、二四五四
１０、二四五五
１１、二四五六
１２、二四五七
１３、二四五八
